臺灣臺中地方法院刑事判決　　　　　　　96年度易緝字第36號
公　訴　人　臺灣臺中地方法院檢察署檢察官
被　　　告　丁○○
　　　　　　　　　　（現另案於臺灣臺中女子監獄執行中）
上列被告因恐嚇案件，經檢察官提起公訴（九十五年度偵緝字第
一一四八號）及移送併案審理（九十五年度偵緝字第一一五一號
），本院判決如下：
    主    文
丁○○幫助意圖為自己不法之所有，以恐嚇使人將本人之物交付
，累犯，處有期徒刑伍月，如易科罰金，以銀元佰元即新臺幣
玖佰元折算壹日。
    犯罪事實
一、丁○○前於民國九十一年間，曾因違犯毒品危害防制條例案
    件，經本院以九十一年度訴字第六一二號判處有期徒刑十月
    確定，其入監執行後，於九十二年十二月十六日因假釋付保
    護管束出監，甫在九十三年六月三日因假釋期滿未經撤銷視
    為執行完畢；詎丁○○仍不知警省，其明知個人在金融機構
    帳戶之存摺及提款卡係供自己使用之重要理財工具，關係個
    人財產、信用之表徵，且可預見存摺、提款卡及其密碼如交
    予他人使用，而未加以闡明正常用途，極易被利用為與財產
    有關之犯罪工具，竟仍不顧他人可能遭受財產上損害之危險
    ，而基於縱若其金融機構之帳戶被利用作為詐欺取財或恐嚇
    取財之用，亦不違背其本意之幫助犯意，在如附表一所示之
    時間、地點，將其於如附表一所示之金融機構所開設帳戶之
    存摺、提款卡及密碼資料，一併交付予真實姓名、年籍均不
    詳之成年男子使用，而容許該人所屬不法犯罪集團成員藉各
    該帳戶以遂行恐嚇取財及詐欺取財之犯罪。之後，該名男子
    所屬不法犯罪集團成員即基於意圖為自己不法所有之概括犯
    意聯絡，先後於附表二、三所示之時間，各以如附表二、三
    所示之手法，要求乙○○、甲○○、戊○○與己○○等人需
    匯款至丁○○所開設如附表二匯入帳戶欄所示之金融機構帳
    戶內，致使如附表二所示之乙○○、甲○○、戊○○與己○○等人分別因心生畏懼或陷於錯誤，各匯入新台幣（下同）
    二萬六千元、十萬二千元、四千元及二萬八千零九十八元至
    丁○○所開設如附表二匯入帳戶欄所示之金融機構帳戶內。
    嗣經乙○○等人均察覺情況有異，經報警處理，始由警循線
    查知上情。
二、案經臺中市警察局第四分局移請臺灣臺中地方法院檢察署檢
    察官偵查起訴，暨臺中市警察局第五分局報請同署檢察官偵
    查後，移送本院併案辦理。
    理    由
一、訊據被告丁○○坦認確有於上揭時地，一併將前述其所開立
    如附表一所示之金融機構帳戶之存摺、提款卡及密碼資料，
    提供予真實姓名、年籍均不詳之成年男子所屬不法犯罪集團
    成員使用之事實，且該名成年男子所屬不法犯罪集團成員所
    為之前述恐嚇取財及詐欺取財犯行，亦據被害人乙○○、甲○○、戊○○與己○○等人先後於警詢中均指述綦詳（見中
    分四偵字第０九五００三０一五九號卷第八頁及其反面、第
    一一頁至第一四頁、第一七頁至第一八頁），並有被告所設
    立臺北富邦商業銀行帳戶開戶申請資料、對帳單查詢、玉山
    銀行帳戶存款戶立約書、存戶交易明細表、被害人甲○○匯
    款資料等文件在卷可參（見中分四偵字第０九五００三０一
    五九號卷第五一頁至第五四頁、第五六頁至第六０頁，中分
    五偵字第０九四００三０二八九號卷第五頁）。又按刑法上
    之故意，分直接故意（確定故意）與間接故意（不確定故意
    ），「行為人對於構成犯罪之事實，明知並有意使其發生者
    」為直接故意，「行為人對於構成犯罪之事實，預見其發生
    而其發生並不違背其本意者」為間接故意；一般人至銀行開
    設帳戶並非難事，如非洗錢、犯罪等不法目的，依常情並無
    捨棄自己帳戶而迂迴收受他人帳戶使用之理，是被告對於該
    名不詳姓名、年籍成年男子所屬不法犯罪集團成員可能將其
    帳戶用來作為恐嚇取財及詐欺等非法用途上，應有所預見，
    且不違背其本意，其竟仍提供帳戶資料予該名成年男子所屬
    不法犯罪集團成員使用，足見該名成年男子所屬不法犯罪集
    團成員將被告帳戶用來作為恐嚇取財及詐欺取財之用，為被
    告所容認及允許。另查銀行帳戶可供款項之存匯、提領，係
    一般人均可輕易申請開設，並無任何資格條件之限制，且金
    融存款帳戶，事關存戶個人財產權益之保障，其與存戶印鑑
    章、提款卡結合，專屬性、私密性更形提高；除非本人或與
    本人具密切關係之人，難認有何理由可自由流通使用該存摺
    、印章；一般人亦均有應妥為保管存摺及提款卡，以防止存
    摺及提款卡被他人冒用之認識，縱有特殊情況偶有將存摺、
    提款卡交付他人之需，亦必深入瞭解其用途後始行提供使用
    ，實乃吾人日常生活經驗與事理；且存摺、提款卡等有關個
    人財產、身分之物品，如淪落不明人士手中，極易被利用為
    與財產犯罪有關之犯罪工具；而與他人於身分上不具密切關
    係之人，竟要求他人提供帳戶以為使用，此等行為，客觀上
    已屬可疑，且顯係供為某非正當資金進出使用，而隱瞞其流
    程及行為人身分曝光之不法意圖亦可預見；若此之社會現實
    ，恆係一般人本於日常生活經驗即可體察，本件被告對此自
    亦難諉為不知，是被告一併提供其所開設如附表一所示之金
    融機構帳戶資料時，應有幫助他人犯恐嚇取財及詐欺取財罪
    之不確定故意，堪可認定。綜此，本件事證至臻明確，被告
    犯行洵堪認定。
二、核被告丁○○所為：
（一）查前開真實姓名、年籍均不詳之成年男子所屬不法犯罪集
      團成員，基於意圖為自己不法所有之概括犯意聯絡，以上
      述之方式，先後撥打電話予被害人乙○○、甲○○、戊○○與己○○，並致使被害人乙○○、甲○○、戊○○與己○○分別心生畏懼或陷於錯誤，因而交付本人之財物，該
      名不詳姓名、年籍之成年男子所屬不法犯罪集團成員所為
      ，應係犯刑法第三百三十九條第一項之詐欺取財罪及同法
      第三百四十六條第一項之恐嚇取財罪（被告丁○○行為後
      ，刑法及刑法施行法業於九十四年二月二日經總統以華總
      一義字第０九四０００一四九０一號令修正公布，並於九
      十五年七月一日施行。按行為後法律有變更者，適用行為
      時之法律，但行為後之法律有利於行為人者，適用最有利
      於行為人之法律，現行刑法第二條第一項定有明文。此條
      規定乃與刑法第一條罪刑法定主義契合，而貫徹法律禁止
      溯及既往原則，係規範行為後法律變更所生新舊法律比較
      適用之準據法，是刑法第二條本身雖經修正，但刑法第二
      條既屬適用法律之準據法，本身尚無比較新舊法之問題，
      應一律適用裁判時之現行刑法第二條規定以決定適用之刑
      罰法律，先予辨明。又刑法第三百三十九條第一項之詐欺
      取財罪與同法第三百四十六條第一項之恐嚇取財罪，法定
      刑分別得科或併科銀元一千元以下罰金，據修正後刑法施
      行法增訂第一條之一：「中華民國九十四年一月七日刑法
      修正施行後，刑法分則編所定罰金之貨幣單位為新臺幣。
      九十四年一月七日刑法修正時，刑法分則編未修正之條文
      定有罰金者，自九十四年一月七日刑法修正施行後，就其
      所定數額提高為三十倍。但七十二年六月二十六日至九十
      四年一月七日新增或修正之條文，就其所定數額提高為三
      倍」及刑法第三十三條第五款修正為：「主刑之種類如下
      ：五、罰金：新臺幣一千元以上，以百元計算之」等規定
      ，是依修正後之法律，刑法第三百三十九條第一項之詐欺
      取財罪與同法第三百四十六條第一項之恐嚇取財罪所得科
      或併科處之罰金刑最高為新臺幣三萬元（一千元三十）
      、最低為新臺幣一千元；然依被告行為時之刑罰法律，即
      罰金罰鍰提高標準條例第一條前段規定之提高倍數十倍及
      刑法第三十三條第五款規定之罰金最低額一元計算，該二
      罪之罰金刑最高為銀元一萬元，最低額為銀元一元，若依
      現行法規所定貨幣單位折算新臺幣條例第二條之規定換算
      為新臺幣，最高額雖與新法同為新臺幣三萬元，然最低額
      僅為新臺幣三元。因此，比較上述修正前、後之刑罰法律
      ，自應以被告行為時關於科或併科處罰金刑之法律較有利
      於被告）。
（二）被告丁○○同時提供其所開設如附表一所示金融機構帳戶
      之存摺、提款卡及密碼資料予前揭不詳姓名之成年男子所
      屬不法犯罪集團成員，分別以之為詐欺取財及恐嚇取財所
      用，係基於幫助他人犯詐欺取財與恐嚇取財犯行之不確定
      故意，且所為屬詐欺取財罪及恐嚇取財罪之構成要件以外
      之行為，核其所為則係犯刑法第三十條第一項、第三百三
      十九條第一項之幫助詐欺取財罪與同法第三十條第一項、
      第三百四十六條第一項之幫助恐嚇取財罪。被告幫助前揭
      不詳姓名之成年男子所屬不法犯罪集團成員犯詐欺取財及
      恐嚇取財罪，為幫助犯，應依刑法第三十條第二項之規定
      減輕其刑（九十五年七月一日施行之刑法第三十條幫助犯
      規定，與原刑法第三十條之相較，僅作文字上之修正，非
      刑法第二條所指之「法律變更」，無比較適用之問題，應
      依一般法律適用原則，逕行援用裁判時法，最高法院九十
      五年刑議字第六號、九十五年度台上字第六０一六號判決
      參照）。
（三）被告丁○○以一行為交付如附表一所示之金融機構帳戶資
      料予上述不詳姓名之成年男子，幫助其所屬不法犯罪集團
      成員分別對被害人乙○○、甲○○、戊○○與己○○為恐
      嚇取財及詐欺取財之犯行，被告以一行為觸犯二個幫助恐
      嚇取財及二個詐欺罪名，構成異種想像競合犯，依刑法第
      五十五條前段之規定，應依情節較重者即對被害人甲○○
      所為之該次幫助恐嚇取財犯行論以一罪（修正後刑法第五
      十五條關於想像競合犯之規定，固增加但書：「但不得科
      以較輕罪名所定最輕本刑以下之刑」之規定，惟此係屬科
      刑之限制，為法理之明文化，非屬法律之變更，不生比較
      適用之問題）。
（四）臺灣臺中地方法院檢察署九十五年度偵緝字第一一五一號
      併案意旨所述之被告幫助恐嚇取財犯行，因與起訴書所載
      被告提供帳戶資料予不法犯罪集團成員使用，被害人甲○○遭恐嚇後，即匯款進入被告所開設帳戶之犯行部分係為
      同一犯罪事實，本即為起訴效力所及，本院自應併予審論
      之。
（五）另被告前於九十一年間，曾因違犯毒品危害防制條例案件
      ，經本院以九十一年度訴字第六一二號判處有期徒刑十月
      確定，其入監執行後，於九十二年十二月十六日因假釋付
      保護管束出監，甫在九十三年六月三日因假釋期滿未經撤
      銷視為執行完畢，此有臺灣高等法院被告前案紀錄表可查
      ，其於受有期徒刑之執行完畢後，五年內故意再犯本件有
      期徒刑以上之罪，為累犯，應依刑法第四十七條第一項之
      規定加重其刑〔按刑法第二條第一項之規定，係規範行為
      後「法律變更」所生新舊法比較適用之準據法，故被告行
      為後刑法條文之修正，對於被告並無有利或不利之情形者
      （例如新舊法處罰輕重相同，犯罪構成要件亦無寬嚴之別
      等），即無適用修正後刑法第二條第一項之規定比較新舊
      法適用之問題。查九十四年二月二日修正公布，而於九十
      五年七月一日生效實施之新刑法第四十七條雖將舊刑法修
      正限制為受徒刑之執行完畢，或一部之執行而赦免後，五
      年以內「故意」再犯有期徒刑以上之罪者，始成立累犯。
      但上述新舊法之規定，對於本件被告「故意」犯幫助恐嚇
      取財罪，並無所謂「有利或不利」之情形。依上說明，應
      無適用修正後刑法第二條第一項之規定比較新舊法適用之
      問題。〕，並先加重後減輕之。
三、爰審酌被告丁○○之素行，其明知其所提供之帳戶資料將有
    可能遭人供作財產犯罪之工具，竟執意將其所有之帳戶資料
    提供予不法份子使用，非惟幫助不法犯罪集團成員者遂行其
    財產犯罪之目的，同時使該等不法份子得以隱匿其真實身分
    ，減少遭查獲之風險，愈使其肆無忌憚，助長犯罪之猖獗，
    破壞社會秩序甚鉅，且本件被害人乙○○、甲○○、戊○○
    與己○○分別遭恐嚇取財及詐騙而匯入被告所開設前述帳戶
    內之金額達十餘萬元，惟衡酌被告於本件僅提供帳戶存摺、
    提款卡及密碼資料予不法犯罪集團成員使用，並非犯罪集團
    之核心份子，且其於犯後終能坦認犯行，尚見其悔悟之意，
    犯罪後態度良好等一切情狀，量處如主文所示之刑，並依修
    正前刑法第四十一條第一項前段及修正前罰金罰鍰提高標準
    條例第二條之規定，諭知易科罰金之折算標準〔按涉及法院
    裁量權行使者，需於裁量權行使時，方有比較適用之問題，
    如易科罰金、易服勞役、緩刑、保安處分之宣告。故就一般
    綜合罪刑之結果而為比較，以決定罪刑之適用時，不需就易
    科罰金等列為比較，必迨已決定為緩刑、保安處分之宣告，
    或所處之刑得易科罰金或易服勞役時，始就各該緩刑、易科
    罰金等部分決定其適用標準。本件被告犯罪時之刑法第四十
    一條係規定「犯最重本刑為五年以下有期徒刑以下之刑之罪
    ，而受六月以下有期徒刑或拘役之宣告，因身體、教育、職
    業、家庭之關係或其他正當由，執行顯有困難者，得以一元
    以上三元以下（按：業經修正前罰金鍰提高標準條例第二條
    提高一百倍）折算一日，易科罰金。但確因不執行所宣告之
    刑，難收矯正之效或難以維持法秩序者，不在此限。」；嗣
    於九十四年二月二日經修正公布，並於九十五年七月一日施
    行，新刑法第四十一條修正為「犯最重本刑為五年以下有期
    徒刑以下之刑之罪，而受六個月以下有期徒刑或拘役之宣告
    者，得以新臺幣一千元、二千元或三千元折算一日，易科罰
    金。但確因不執行所宣告之刑，難收矯正之效，或難以維持
    法秩序者，不在此限。」，上開法律既有變更，經比較行為
    時法及裁判時法後，以行為時之修正前刑法關於易科罰金之
    規定對被告較為有利，依刑法第二條第一項前段之規定，自
    應適用修正前刑法第四十一條第一項前段規定，就對被告所
    處有期徒刑諭知易科罰金之折算標準，且無庸與前開之新舊
    刑法規定為綜合之比較〕。
四、至被告丁○○所提供之如附表一所示金融機構帳戶之存摺與
    提款卡等物，雖係被告所有並供其違犯本件犯罪所用之物，
    但均未據扣案，又無證據證明該等物件仍屬存在，為免滋生
    日後執行困難，爰不併予諭知沒收。再被告本件犯罪之型態
    為幫助他人犯恐嚇取財罪，因恐嚇取財之正犯是否屬於共同
    正犯或連續犯，與被告應成立之罪名、刑責均無涉，為免累
    贅，爰不於主文欄諭知被告幫助「共同」、「連續」恐嚇取
    財，均附此說明之。
據上論斷，依刑事訴訟法第二百九十九條第一項前段，刑法第二
條第一項前段、第三十條第一項前段、第二項、第三百三十九條
第一項、第三百四十六條第一項、第五十五條、第四十七條第一
項，修正前刑法第四十一條第一項前段，罰金罰鍰提高標準條例
第一條前段，修正前罰金罰鍰提高標準條例第二條，現行法規所
定貨幣單位折算新臺幣條例第二條，判決如主文。
本案經檢察官丙○○到庭執行職務。
中　　華　　民　　國　　96　　年　　2 　　月　　27　　日
                  刑事第一庭  審判長法  官  張國忠
                                    法  官  黃松竹
                                    法  官  陳思成
上正本證明與原本無異。
如不服本判決，應於送達後十日內向本院提出上訴狀（須附繕本
），上訴於臺灣高等法院臺中分院。
                                    書記官  王嘉麒
中　　華　　民　　國　　96　　年　　2 　　月　　27　　日
附錄論罪科刑法條
刑法第三百三十九條第一項
意圖為自己或第三人不法之所有，以詐術使人將本人或第三人之
物交付者，處五年以下有期徒刑、拘役或科或併科一千元以下罰
金。
刑法第三百四十六條第一項
意圖為自己或第三人不法之所有，以恐嚇使人將本人或第三人之
物交付者，處六月以上五年以下有期徒刑，得併科一千元以下罰
金。
【附表一】
┌──┬──────┬──────┬──────┬──────┬──────┬───┐
│編號│開 戶  日 期│金融機構名稱│帳        號│交 付  日 期│交 付  地 點│備  註│
├──┼──────┼──────┼──────┼──────┼──────┼───┤
│ 一 │94年07月26日│臺北富邦商業│000000000000│開戶後數日  │不詳        │      │
│    │            │銀行北臺中分│            │            │            │      │
│    │            │行          │            │            │            │      │
├──┼──────┼──────┼──────┼──────┼──────┼───┤
│ 二 │94年07月27日│玉山商業銀行│000000000000│同上        │同上        │      │
│    │            │臺中分行    │0           │            │            │      │
└──┴──────┴──────┴──────┴──────┴──────┴───┘
【附表二：遭恐嚇取財之被害人】
┌──┬──────┬───┬─────────┬────────┬───────┬───┐
│編號│  匯款時間  │被害人│匯款金額（新臺幣）│匯入被告帳戶名稱│恐嚇取財之方式│備  註│
├──┼──────┼───┼─────────┼────────┼───────┼───┤
│ 一 │94年08月05日│乙○○│26000元           │附表一編號二所示│需匯款供作「跑│      │
│    │11時55分許  │      │                  │玉山商業銀行臺中│路費」，否則將│      │
│    │            │      │                  │分行            │對被害人乙○○│      │
│    │            │      │                  │                │之家人不利    │      │
├──┼──────┼───┼─────────┼────────┼───────┼───┤
│ 二 │94年08月06日│甲○○│102000元（分29000 │附表一編號一所示│恐嚇被害人沈水│      │
│    │15時15分許  │      │元及73000元二筆匯 │臺北富邦商業銀行│桂其子曾禹藩遭│      │
│    │            │      │款）              │北臺中分行      │綁架，如不匯款│      │
│    │            │      │                  │                │，將對其子不利│      │
└──┴──────┴───┴─────────┴────────┴───────┴───┘
【附表三：遭詐欺取財之被害人】
┌──┬──────┬───┬─────────┬────────┬───────┬───┐
│編號│  匯款時間  │被害人│匯款金額（新臺幣）│匯入被告帳戶名稱│詐  騙  手  法│備  註│
├──┼──────┼───┼─────────┼────────┼───────┼───┤
│ 一 │94年08月09日│戊○○│4000元            │附表一編號二所示│邀約為援助交際│      │
│    │11時25分許  │      │                  │玉山商業銀行臺中│，但須先匯款  │      │
│    │            │      │                  │分行帳戶        │              │      │
├──┼──────┼───┼─────────┼────────┼───────┼───┤
│ 二 │94年08月19日│己○○│28098元           │同上            │同上          │      │
│    │18時許      │      │                  │                │              │      │
│    │            │      │                  │                │              │      │
└──┴──────┴───┴─────────┴────────┴───────┴───┘
